臺灣臺南地方法院刑事判決　　　　　　　95年度訴字第1757號
公　訴　人　臺灣臺南地方法院檢察署檢察官
被　　　告　乙○○
上列被告因偽證案件，經檢察官提起公訴（95年度偵字第13455
號），被告於本院準備程序進行中，先就被訴事實為有罪之陳述
，經本院合議庭裁定由受命法官獨任進行簡式審判程序，判決如
下：
    主  文
乙○○證人，於執行審判職務之公署審判時，於案情有重要關係
之事項，供前具結，而為虛偽陳述，處有期徒刑捌月，減為有期
徒刑肆月。
    事  實
一、乙○○明知其於民國93年11月間某2日，在臺南市○○路往
    西港鄉某路邊及臺南縣永康市奇美醫院附近之中華路某處，
    連續向甲○○購買第一級毒品海洛因2次，分別為新台幣（
    下同）5000元及9000元，嗣甲○○因涉犯販賣毒品罪嫌，經
    臺灣臺南地方法院檢察署檢察官以94年度偵字第3131號提起
    公訴，本院以94年度訴字第836號審理時，乙○○於95年3月
    20日經本院法官訊問時，以證人之身分供前具結後，對於案
    情有重要關係之事項，竟當庭為虛偽之陳述稱：沒有向甲○
    ○買過毒品。因為伊女朋友說伊有向甲○○拿過毒品，但是
    伊沒有跟甲○○碰過面。毒品都是伊女朋友向甲○○買的，
    但是交易的時候伊也沒有看過甲○○等語。致生危害於國家
    司法權之正確行使。
二、案經臺灣高等法院臺南分院告發臺灣臺南地方法院檢察署檢
    察官偵查起訴。
    理  由
一、本案被告所犯刑法第168條之偽證罪，非死刑、無期徒刑或
    最輕本刑有期徒刑三年以上之罪，亦非高等法院管轄第一審
    案件，且於本院進行準備程序進行中，被告先就被訴事實為
    有罪之陳述，經告知被告簡式審判程序之旨，並聽取檢察官
    及被告之意見後，本院合議庭裁定進行簡式審判程序，是本
    案之證據調查，依刑事訴訟法第273條之2規定，不受同法第
    159條第1項、第161條之2、第161條之3、第163條之1及第
    164條至第170條規定之限制，合先敘明。
二、按被告以外之人於審判外之言詞或書面陳述，除法律有規定
    者外，不得作為證據，刑事訴訟法第159條第1項定有明文；
    又檢察官職司追訴犯罪，就審判程序之訴訟構造言，檢察官
    係屬與被告相對立之當事人一方，偵查中對被告以外之人所
    為之偵查筆錄，或被告以外之人向檢察官所提之書面陳述，
    性質上均屬傳聞證據。自理論上言，如未予被告反對詰問、
    適當辯解之機會，一律准其為證據，似有違當事人進行主義
    之精神，對被告之防禦權亦有所妨礙；然而現階段刑事訴訟
    法規定檢察官代表國家偵查犯罪、實施公訴，必須對於被告
    之犯罪事實負舉證之責，依法其有訊問被告、證人及鑑定人
    之權，證人、鑑定人且須具結，而實務運作時，偵查中檢察
    官向被告以外之人所取得之陳述，原則上均能遵守法律規定
    ，不致違法取供，其可信性極高，為兼顧理論與實務，乃於
    修正刑事訴訟法時，增列第159條之1第2項，明定被告以外
    之人（含被害人、證人等）於偵查中向檢察官所為陳述，除
    顯有不可信之情況者外，得為證據（最高法院93年度臺上字
    第2397號判決參照）。查證人林昭吟於偵查中之證述內容，
    並無顯不可信之特別情形，係具結後為證述，有結文附卷足
    憑（見臺灣臺南地方法院檢察署94年度偵字第13455號偵查
    卷第6頁至第9頁），足資擔保應無設詞誣陷被告之疑，揆諸
    前揭規定及說明，其供述自有證據能力。
三、訊據被告乙○○坦承於本院94年度訴字第836號違反毒品危
    害防制條例案件95年3月20日審理時，供前具結作證，就
    法官訊問其究有無向該案被告甲○○購買毒品，此一對於案
    情有重要關係之事項為陳述，在本院審理中亦坦承有偽證之
    犯行，在本院坦承伊有向甲○○購買毒品，同時帶其女朋友
    林昭吟去，林昭吟也有向甲○○購買毒品等語。且查：
（一）證人林昭吟（即被告之女朋友）於94年3月1日下午11時50
      分檢察官偵訊時結證：「（安非他命的來源？）跟一個叫
      甲○○的人買的」、「（向甲○○買安非他命的經過？）
      他是我老公的朋友（指乙○○），我老公有向他買海洛因
      ，我是上上個禮拜六或禮拜日開始向他買，我是用
      0000000000打0000000000電話跟他聯絡，先後跟他買三次
      ，第一次買5000元，重量一錢，第二次買4500元，重量也
      是一錢，第三次買4500或5000元忘記了，重量也是一錢，
      第一次是上上個禮拜六或禮拜天下午2、3點在公園路的延
      平國中附近，一手交錢，一手交安非他命，交易時只有我
      們兩個人，第2次隔3、4天在中華路與開元路交岔路口的
      四海豆漿店交易，這一次我是和朋友阿成一起去，甲○○
      自己一個人去，他一到就按喇叭，我就到他車上去，我們
      在車上交易的，他先拿安非他命給我，我在車上拿錢給他
      ，最後一次是2月27日晚上約11點，在中華路王建章婦產
      科，這一次交易只有我們二個人，他是開車來的，也是一
      手交錢，一手交安非他命。」等語（見臺灣臺南地方法院
      檢察署94年度偵字第13455號偵查卷第6頁至第7頁），復
      有證人林昭吟之結文附卷可稽（同上偵卷第9頁）。
（二）被告於94年3月18日下午2時35分臺灣臺南地方法院檢察署
      94 年度偵字第3131號違反毒品危害防制案件偵查中結證
      ：「（為何陳昭吟在警詢時說你有向甲○○買過海洛因？
      ）有，去年有購買2、3次。」、「（何時、何地購買？總
      共購買幾次？數量？金額？）93年11月間購買2、3次，每
      次購買4、5千元，量是2分半，打他電話與他聯絡，他的
      電話輸入在我的手機裡面，約定時、地交貨，當面交予他
      錢，他給我海洛因。地點最後一次是在臺南市○○路往西
      港鄉的路上交易海洛因，其他就不太記得了，都是路邊，
      有一次是在臺南市○○路交易海洛因。」等語（見臺灣臺
      南地方法院檢察署95年度他字第3129號偵查卷第2頁至第3
      頁）。
（三）參以上開證人與被告之證詞可知，二人向甲○○購買海洛
      因之時間、地點、次數、交易金額、交易地點及交易方法
      互核相符，可知被告確於上開時、地向甲○○購買安非他
      命無訛。
（四）被告雖辯以：伊並無向甲○○購買毒品，係帶其女朋友林
      昭吟去，係林昭吟向甲○○購買毒品云云。惟依本院94年
      度訴字第836號違反毒品危害防制條例案件95年3月20日審
      判筆錄之記載（見臺灣臺南地方法院檢察署95年度他字第
      3129號偵查卷第17頁至第24頁）：
      辯護人問：你確認你沒有向甲○○買過毒品？
      被告答：我確實沒有向甲○○購買過毒品，我只有跟他一
              起施用過毒品。
      檢察官問：你的女朋友叫什麼名字？
      被告答：林昭吟。
      檢察官問：林昭吟是否知道你吸食毒品？
      被告答：知道。
      檢察官問：你女朋友說你曾經向甲○○買過3次海洛因。
                是否實在？
      被告答：我有載林昭吟去買毒品，但是我沒有看到甲○○
              。
      檢察官問：你載林昭吟去購買毒品，是在買海洛因或安非
                他命？
      被告答：我兩種毒品都有在施用，她買回來都用一點點給
              我施用。
      檢察官問：為何你在偵查中說是向甲○○購買海洛因時，
               順便向甲○○要安非他命？
      被告答：我有向甲○○要過安非他命，但是我確認的是在
              共同施用毒品時，向甲○○要過安非他命，我在
              偵查中說我向甲○○購買海洛因時，順便向李吉
              田要安非他命，我也不知道當時為何這樣說。
      審判長問：為何在偵查中說你當面交錢給甲○○？
      被告答：我真的忘記我為何在偵查中這麼說。
      審判長問：你是否有跟甲○○買過安非他命？
      被告答：我只有跟他要過安非他命，我沒有跟他買過安非
              他命。
      受命法官問：你在偵查中所說的向甲○○購買毒品的時間
      被告答：是。
      觀諸前揭訊問過程及內容，被告就檢察官、承審該案件之
      審判長法官、受命法官質以何以於偵查中證述係有向甲○
      ○購買毒品、有當面交錢給甲○○，而於該案審理中改稱
      係載其女友林昭吟去買毒品一節，竟以「忘記了」、「不
      知道為何在偵查中這麼說」等語搪塞，惟其對於偵查中證
      述毒品交易之買海洛因之時間、地點、次數、交易金額、
      交易地點及交易方法，卻復記憶清晰，而不否認其於偵查
      中所證述之證詞，其急於掩飾之情，彰彰明甚。再者，證
      人林昭吟雖有供述其與被告均有向甲○○購買海洛因之內
      容，然其卻未陳述曾在「臺南市○○路往西港鄉某路邊」
      及「臺南市○○路」等處向甲○○購買毒品（見臺灣臺南
      地方法院檢察署94年度偵字第13455號偵查卷第7頁），然
      被告確可於偵訊中明確指認上開地點（見臺灣臺南地方法
      院檢察署95年度他字第3129號偵查卷第2頁至第3頁），被
      告上開於偵訊中所為對甲○○不利之證述，當非僅係附隨
      其女朋友即證人林昭吟之供述，而應確有此情。被告雖辯
      稱其於偵訊中所供述之情節係伊載女朋友前往交易毒品之
      內容，然倘被告上開辯解為真，則其當不可能於前開偵訊
      中明確供述其係直接與甲○○交易，雙方並當面交付毒品
      及購買毒品之金額等語，是由此益徵被告所辯不足採信，
      顯係違反事實而為之虛偽陳述，而此虛偽陳述係就是否販
      賣毒品之案情有重要關係之陳述。
（五）綜上所述，被告確有偽證之犯行，核與被告在本院之自白
      相符，復有臺灣臺南地方法院94年度訴字第836號案件95
      年3月20日審理筆錄及證人結文1份、臺灣臺南地方法院94
      年度訴字第836號案件判決書、臺灣高等法院臺南分院95
      年度上訴字第494號案件判決書各1份附卷可稽，本案事證
      已明，被告偽證犯行洵堪認定，應依法論科。
四、按刑法上之偽證罪，不以結果之發生為要件，一有偽證行為
    ，無論當事人是否因而受有利或不利之判決，均不影響其犯
    罪之成立。而該罪所謂於案情有重要關係之事項，則指該事
    項之有無，足以影響於裁判之結果者而言。（最高法院71年
    台上字第8127號參照）核被告乙○○係證人，於執行審判職
    務之公署審判時，就案情有重要關係之甲○○有賣毒品予被
    告等事項供前具結，而為虛偽陳述，所為係犯刑法第168條
    之偽證罪。且臺灣等法院臺南分院95年度上訴字第494號、
    95年上更一字第503號判決關於甲○○犯行部分，96年8月24
    日經最高法院96年台上字第4624號判決撤銷發回臺灣高等法
    院臺南分院更審，仍未確定，有本院向臺灣高等法院臺南分
    院查詢之電話紀錄表可憑（本院卷第40頁）及甲○○之臺灣
    高等法院被告全國前案紀錄表在卷為憑（本院卷第71頁），
    則被告於所虛偽陳述之案件，在該案件裁判確定前自白偽證
    犯行，應依刑法第172條之規定減輕其刑。爰審酌被告以證
    人身分供前具結後為虛偽陳述，違背證人應真實陳述之義務
    ，並使裁判有陷於錯誤之危險，惟念其犯後尚知坦承犯行，
    犯後態度尚認良好一切情狀，量處如主文所示之刑。爰審酌
    被告為求脫免甲○○之刑責，竟為虛偽陳述，浪費國家司法
    資源，惟在本院犯罪後態度尚佳，坦承犯行，頗有悔意等一
    切情狀，公訴人雖以被告態度不佳，未能坦承犯行請求量處
    被告有期徒刑2年，惟本院認被告既已在本院準備及審理程
    序中坦認犯行，態度亦屬平和謙恭，尚無不宜之處，另案之
    被告甲○○亦被判處無期徒刑，並未消遙法外，爰從輕量處
    如主文所示之刑，又被告犯罪時間在96年4月24日以前，合
    於中華民國96年罪犯減刑條例所定之減刑條件，是本件宣告
    之有期徒刑應遞減其刑期2分之1，以示懲儆。
據上論斷，應依刑事訴訟法第273條之1第1項、第299條第1項前
段，刑法第168條、第172條，中華民國96年罪犯減刑條例第2條
第1項第3款、第7條，判決如主文。
本案經檢察官林仲斌到庭執行職務。
中　　華　　民　　國　　96　　年　　8 　　月　　30　　日
　　　　    　　　刑事第十二庭    法　官　侯明正
以上正本證明與原本無異。
如不服本判決，應於收受本判決之日起10日內向本院提出上訴書
狀，並應敘述具體理由。如未敘述上訴理由者，應於上訴期間屆
滿後20日內向本院補提理由書狀（均須按他造當事人之人數附繕
本）「切勿逕送上級法院」。
　　　　　　　　　　　　　　　　　書記官  劉晴芬
中　　華　　民　　國　　96　　年　　8 　　月　　30　　日
附錄法條：
刑法第168條
於執行審判職務之公署審判時或於檢察官偵查時，證人、鑑定人
、通譯於案情有重要關係之事項，供前或供後具結，而為虛偽陳
述者，處7年以下有期徒刑。
